【裁判字號】    99,易,924
【裁判日期】    990812
【裁判案由】    詐欺
【裁判全文】
臺灣高雄地方法院刑事判決               99年度易字第924號
公  訴  人  臺灣高雄地方法院檢察署檢察官
被      告  丙○○
            甲○○
上列被告因詐欺案件，經檢察官提起公訴（98年度偵字第32269號
），本院判決如下：
    主  文
丙○○幫助犯詐欺取財罪，處有期徒刑肆月，如易科罰金，以新
臺幣壹仟元折算壹日。
甲○○幫助犯詐欺取財罪，累犯，處有期徒刑參月，如易科罰金
，以新臺幣壹仟元折算壹日。
    事  實
一、甲○○（原名：林群雄）前因肅清煙毒條例案件，經本院以
    85年度訴字第1558號判處有期徒刑3 年6 月，入監服刑後，
    於民國88年3 月23日縮短刑期假釋出監，嗣因再犯肅清煙毒
    條例案件，經本院判處有期徒刑3 年6 月，並撤銷假釋接續
    執行殘刑，甫於95年4 月2 日縮刑期滿執行完畢。
二、丙○○明知一般人均可自行申請金融帳戶使用，如非意圖供
    犯罪使用，並無收購他人帳戶之必要，且預見代為收取金融
    帳戶供人使用，可能幫助他人遂行詐欺犯行，竟基於幫助詐
    欺之不確定故意，於97年3 月初某日（起訴書誤載為98年）
    ，依姓名年籍不詳自稱「廖經理」之成年男子指示，擔任收
    取帳戶資料交寄詐騙集團成員使用之工作，並於97年3 月7
    日（起訴書誤載為98年3 月初）下午1 時30分許，在高雄縣
    鳳山市○○路與瑞隆東路口，向甲○○收取其所有之中國信
    託商業銀行（下稱中國信託）五甲分行帳號000000000000號
    帳戶之存摺、提款卡及密碼；而甲○○預見提供金融帳戶提
    款卡、密碼等物予陌生人士使用，有可能為非法集團所利用
    ，以遂行欺騙不知情之社會大眾及隱匿掩飾犯罪所得財物或
    利益之目的，亦基於幫助詐欺之不確定故意，見自由時報刊
    登之「應徵商務司機」廣告，撥打其上所載之00000000 00
    號（外勞卡）電話與姓名年籍不詳自稱「江小姐」之成年女
    子聯繫，並依其指示，於上開時、地，交付其所有之上開帳
    戶存摺、提款卡及密碼予丙○○，丙○○即利用空軍一號客
    運寄送予「彭程豐」之人，而容任「廖經理」、「江小姐」
    、「彭程豐」及其所屬之詐騙集團使用上開帳戶遂行犯罪。
    嗣該詐騙集團成員取得上開帳戶資料後，即共同基於意圖為
    自己不法所有之犯意聯絡，於97年3 月8 日下午5 時許，撥
    打電話予乙○○，佯稱其於博客來網路書店購物付費方式錯
    誤設定為分期付款云云，致乙○○陷於錯誤，於同日下午8
    時許，依指示操作自動櫃員機，存入新臺幣（下同）1 萬元
    至甲○○上開中國信託五甲分行帳戶，復持同學吳志家提款
    卡，於同日下午10時47分許、10時50分許，存入3000元、20
    00元至甲○○上開中國信託五甲分行帳戶，旋遭詐騙集團成
    員提領一空。嗣因乙○○發覺有異，報警處理，始查知上情
    。
三、案經高雄縣政府警察局移請臺灣高雄地方法院檢察署檢察官
    偵查起訴。
    理  由
一、證據能力部分：
    按被告以外之人於審判外之言詞或書面陳述，除法律有規定
    者外，不得作為證據，刑事訴訟法第159 條第1 項定有明文
    ，此即學理上所稱之「傳聞證據排除法則」，而依上開法律
    規定，傳聞證據原則上固無證據能力，但如法律別有規定者
    ，即例外認有證據能力。又按被告以外之人於審判外之陳述
    ，雖不符同法第159 條之1 至之4之規定，而經當事人於審
    判程式同意作為證據，法院審酌該言詞陳述或書面陳述作成
    時之情況，認為適當者，亦得為證據，同法第159 條之5 第
    1 項定有明文。查本判決下列所引用之證據，均經被告、檢
    察官於本院審理中同意作為證據（見本院易字卷第41頁），
    本院審酌該等傳聞證據作成時之狀況，並無違法或不當等不
    宜作為證據之情形，依前開說明，均得作為證據。
二、訊據被告丙○○固坦承於上揭時、地收取甲○○帳戶資料，
    並寄送予年籍姓名不詳之「彭程豐」；被告甲○○亦坦承其
    於上開時、地，將帳戶資料交予丙○○，惟被告2 人均矢口
    否認有何幫助詐欺之犯意，丙○○辯稱：伊只是單純應徵工
    作，不知帳戶會被拿來當作詐騙集團使用之工具；甲○○則
    辯稱：伊從報紙覓職應徵駕駛工作，因而遭他人詐騙提款卡
    、密碼等物，伊並無幫助詐欺之犯行云云。經查：
（一）被告甲○○於97年3 月7 日下午1 時30分許，在高雄縣鳳
      山市○○路與瑞隆東路口，將其所有之上開中國信託帳戶
      存摺、提款卡、密碼交付予被告丙○○，丙○○即利用空
      軍一號客運將上開帳戶資料寄送予「彭程豐」；嗣乙○○
      於翌日下午5 時許，遭犯罪集團成員以上述事由詐欺，致
      其陷於錯誤，遂依對方指示，匯款上開金額至被告甲○○
      上開中國信託銀行帳戶，旋即於當日遭人提領一空之事實
      ，業據證人即被害人乙○○於警詢中證述甚詳，並經被告
      甲○○、丙○○供述在卷，亦有中國信託交易明細表3 紙
      、報案紀錄1 份、甲○○帳戶相關資料、歷史交易查詢、
      車籍查詢資料、0000000000號電話通聯調閱查詢單等件在
      卷可稽，並為被告2 人所不爭執，上開事實，堪可認定。
（二）依一般人之社會生活經驗，可預見倘係合法收入，本可自
      行向金融機構開戶使用，而無蒐集他人帳戶之必要，是被
      告丙○○雖辯稱：我是為了應徵工作，工作內容是向客戶
      收取文件後寄回公司，我知道甲○○交付的東西是存摺、
      提款卡，信封外有寫提款卡密碼，不知道他們會拿來作詐
      騙使用之工具云云，惟其既自承未見過公司負責人，對於
      公司地點、經營項目亦一無所知，竟於明知收取之文件係
      甲○○所有之帳戶存簿、提款卡、密碼等帳戶資料之情形
      下，仍將上開資料隨即交由空軍一號巴士寄予真實姓名年
      籍不詳之「彭程豐」收受，依照詐騙集團利用人頭帳戶作
      為出入帳戶，而向不特定民眾詐取金錢之犯罪案件層出不
      窮，且經媒體廣為披載，被告對此應知之甚詳，縱不知該
      犯罪集團將用以作何犯罪用途，然對於該犯罪集團將利用
      其所交付之帳戶，用於犯罪之使用，顯已預見其發生之可
      能性，且並不違背其本意。復徵諸被告於偵、審程序中，
      一再辯稱：「有聽過詐騙集團拿別人的帳戶當詐騙工具，
      所以我第一天沒有領到薪資後，我有跟交付信封給我的人
      說要他們小心。」、「我也有跟對方說要他們隔天主動聯
      絡，如果沒有消息，要趕快報遺失。」、「當初有信封裝
      著，我想說裡面可能是存摺、提款卡，我問他，他說是，
      我有打開來看，他說是要應徵司機用，我應徵快遞工作本
      來是跟經理說我要現領，作一、二天沒有給我工資，我才
      跟謝明坤、甲○○說可能有詐騙味道在裡面，叫他們要仔
      細考慮，我跟他們說如真的不對，要趕快去報遺失...
      」、「（為何想到叫他去報遺失？）如果有問題的話，不
      妥就趕快去報遺失。」、「（什麼叫有問題？）我想可能
      是詐騙集團的。」等語，益見被告根本已預見上開帳戶資
      料可能會被詐騙集團所利用之可能性，仍幫助該犯罪集團
      收取上開帳戶資料，其具有幫助詐欺取財不法使用之不確
      定故意存在，要屬無疑。
（三）另被告甲○○對於交付上開帳戶資料之原因，雖辯稱：我
      是在97年3 月初，因在報紙上看到應徵司機工作，對方說
      應徵者需交付存摺、金融卡、密碼等物給他，他說有的人
      信用不良，叫我要徵信，我急著找工作，想說他態度不錯
      ，才把上開資料交給丙○○等語，惟金融存款帳戶係提供
      一般人存提款、通匯金錢之用，要無信用徵信之功能，此
      為週知之事實，是被告辯稱提供存摺、提款卡、密碼、印
      章等物，係為進行信用徵信云云，已顯悖於常情，難以憑
      採，復參以被告於偵查中供稱：我先前在中庸工程行、久
      大鑿井工程行上班，公司曾要求我提供交付存摺要薪資轉
      帳，但當場影印完就還我等語（見偵卷第13、14頁），足
      見被告並非無社會經驗之人，對於正常應徵工作應交付之
      文件並非毫無常識，惟其對於未曾謀面，亦不知公司所在
      之此等違反常情之要求，竟未曾提出質疑，實屬費解。又
      參諸被告甲○○自偵查起，即明確辯稱：我被拿走帳戶資
      料那天是星期五，「江小姐」說確定帳戶可以使用後，星
      期六要通知我去上班，隔天對方沒有與我聯絡，我認為有
      問題，請家人去楠梓分局報遺失，但分局說我本人才可以
      報，我有打，但分局要我去案發警察局報，我因為不知是
      那個警察局，我才沒去，我也有向銀行掛失，但銀行說我
      的帳戶被鎖定了等語（偵卷第13-14 、19-21 頁），惟97
      年3 月7 日係星期五，被害人乙○○係在翌日（8 日）晚
      間8 點起方將款項匯入被告甲○○所有之上開中國信託帳
      戶內，而該帳戶係在同日夜間11時才受通報為警示帳戶，
      有上開中國信託交易明細表、金融機構聯防機制通知單等
      件附卷可稽（警卷第9 頁、本院卷第21頁），是被告甲○○若於翌日（8 日）打電話向銀行掛失，當時其帳戶尚未
      受警示通報，銀行人員豈有向其告知已受警示不得掛失之
      理，顯見其上開辯解，乃為掩飾其陳稱已掛失卻無掛失紀
      錄一情所捏造之語，不足採信。復參以被告甲○○於本院
      審理中原先辯稱：「（對方有跟你約何時聯絡？）我本來
      以為是當天或隔天。」、「（你隔天掛失？）是，星期六
      ，那天是假日，只能打電話。」、「（星期六何時打電話
      掛失？）下午。」等語，惟經本院告以上情時方改口辯稱
      ：「我記錯了，應該是星期日下午。」、「星期六我想說
      銀行沒開...」、「（星期日銀行就開？）沒有。我後來
      想到我打電話去就好。」云云（見本院卷第48、49頁），
      益見其所辯前後矛盾，無足憑採。又被告甲○○既稱於隔
      日發現受騙後欲報警，然對於無報案紀錄一事，又辯稱：
      因警察說要去當地派出所報案，我不知道當地派出所在何
      處，所以就沒報等語，亦與常情有悖，難以採信。綜上所
      述，足見被告甲○○上開辯解，要屬事後卸責之詞，不足
      採信，其於上開期間容認詐欺集團使用其帳戶，縱不知該
      犯罪集團將用以作何犯罪用途，然對於該犯罪集團將利用
      其所交付之帳戶，用於犯罪之使用，顯已預見其發生之可
      能性，且並不違背其本意，堪認被告應有幫助該犯罪集團
      利用上開帳戶作為詐欺取財不法使用之不確定故意存在。
（四）綜上所述，本案事證明確，被告2 人之幫助詐欺取財之犯
      行，均堪認定。
三、論罪科刑部分：
（一）按刑法第339 條第1 項之詐欺取財罪，係以施用詐術使人
      陷於錯誤而交付財物為犯罪構成要件，上開詐騙集團利用
      被告甲○○提供之帳戶，作為指示被害人匯款進入而據以
      提領詐騙款項遂行詐欺犯行之工具，被告甲○○提供帳戶
      、被告丙○○收取帳戶資料後交予詐騙集團成員，均非詐
      欺取財罪之構成要件行為，又卷內並無證據足資證明該被
      告2 人確有與詐騙集團共同犯詐欺行為之犯意聯絡，渠2
      人之行為僅係對於該犯罪之實行有所助益之協助行為，難
      認有為自己犯罪之意思，應為幫助犯。故核被告2 人所為
      ，均係犯刑法第30條第1 項、第339 條第1 項幫助詐欺取
      財罪。被告甲○○前如犯罪事實欄一所述，經執行有期徒
      刑，甫於95年4 月2 日縮刑期滿執行完畢，有臺灣高等法
      院被告前案紀錄表在卷可按，其受有期徒刑執行完畢後，
      5 年內故意再犯本件最重本刑有期徒刑以上之罪，為累犯
      ，應依法加重其刑。另被告2 人均係幫助犯，應依刑法第
      30條第2 項規定，均按正犯之刑減輕之，並就被告甲○○
      部分依其刑度先加後減之。
（二）爰審酌被告2 人雖未實際參與詐欺取財犯行，但被告甲○○提供帳戶供不法犯罪集團使用，被告丙○○幫助他人收
      購帳戶，渠等不僅造成執法機關不易查緝犯罪行為人，更
      造成被害人求償上之困難，並致使國家追訴犯罪困難，容
      易鼓勵犯罪，又被告2 人犯後均矢口否認犯行，飾詞矯飾
      ，難謂其有悔意，並參酌被告甲○○係交付帳戶者，被告
      丙○○係幫助詐欺集團收取並寄送帳戶資料之人，犯罪情
      節較重等一切情狀，分別量處如主文所示之刑，並各諭知
      易科罰金之折算標準，以示儆懲。
據上論斷，應依刑事訴訟法第299 條第1 項前段，刑法30 條、
第339 條第1 項、第47條第1 項、第41條第1 項前段，刑法施行
法第1 條之1 。
本案經檢察官陳麗琇到庭執行職務。
中    華    民    國    99    年    8     月    12    日
                  刑事第一庭    審判長法  官   蔡國卿
                                      法  官   王淑惠
                                      法  官   張琬如
以上正本證明與原本無異。
如不服本判決應於收受送達後10日內向本院提出上訴書狀，並應
敘述具體理由；如未敘述上訴理由者，應於上訴期間屆滿後20日
內向本院補提理由書（均須按他造當事人之人數附繕本）「切勿
逕送上級法院」。
中    華    民    國    99    年    8     月    12    日
                                      書記官   劉甄庭
附錄法條：
中華民國刑法第339條第1項
（普通詐欺罪）
意圖為自己或第三人不法之所有，以詐術使人將本人或第三人之
物交付者，處 5 年以下有期徒刑、拘役或科或併科 1 千元以下
罰金。

司法院資訊處製作；財團法人民間司法改革基金會備份。
